臺灣桃園地方法院刑事判決　　　　　 100年度審訴字第1178號
公　訴　人　臺灣桃園地方法院檢察署檢察官
被　　　告　林昌仁
上列被告因違反廢棄物清理法案件，經檢察官提起公訴（100 年
度偵字第8315號），被告於準備程序進行中，就被訴事實為有罪
之陳述，經本院告知簡式審判程序意旨，並聽取當事人之意見後
，本院合議庭裁定依簡式審判程序審理，判決如下：
    主  文
林昌仁未依廢棄物清理法第四十一條第一項規定領有廢棄物清除
許可文件，從事廢棄物清除，處有期徒刑壹年。緩刑貳年，並應
於判決確定日起陸個月內向公庫支付新臺幣拾萬元。
    事實及理由
一、犯罪事實：
    林昌仁明知從事廢棄物清除業務者，應向直轄市、縣（市）
    主管機關或中央主管機關委託之機關申請核發公民營廢棄物
    清除機構許可文件後，始得受託清除廢棄物業務，且其未領
    有廢棄物清除許可文件，竟基於從事清除廢棄物之犯意，於
    民國100年2月27日傍晚，駕駛車牌號碼612-ZA號營業大貨車
    ，在國道中山高速公路內湖交流道附近，受真實姓名年籍不
    詳之人委託，以新臺幣1 萬8 千元代價，載運含廢塑膠混合
    物、廢木材混合物及土木、建築廢棄物混合物之廢棄物，對
    方並指示其載運至苗栗縣銅鑼鄉之某處傾倒，於翌（28）日
    21時許，林昌仁駕駛裝載上開廢棄物之營業大貨車，行經桃
    園縣大園鄉台61線平面道路與民生路口時，因未懸掛車牌而
    為警察覺有異，攔檢後與桃園縣大園鄉公所清潔隊會勘稽查
    後，始悉上情。
二、證據名稱：
  (一)被告林昌仁於警詢、檢察官訊問及本院審理中之自白。
  (二)桃園縣政府警察局大園分局搜索扣押筆錄、桃園縣政府警察
    局大園分局潮音派出所扣押物品目錄表、大園鄉公所清潔隊
    環境污染案件會勘稽查紀錄、扣留清除機具、處理設施或設
    備保管條、車斗買賣合約書、臺灣桃園地方法院檢察署100
    年4 月1 日勘驗筆錄、桃園縣政府環境保護局100 年4 月7
    日桃環事字第1001602172號函暨附桃園縣環境保護局廢棄物
    稽查工作記（紀）錄表、桃園縣政府警察局大園分局100 年
    4 月28日園警分刑字第1004014336號函暨附扣留清除機具處
    理設施或設備領據影本各1 份及現場照片11幀、會勘照片9
    幀。
  (三)臺灣高等法院被告前案紀錄表1 份。
三、按從事廢棄物清除、處理業務者，應向直轄市、縣（市）主
    管機關或中央主管機關委託之機關申請核發公民營廢棄物清
    除處理機構許可文件後，始得受託清除、處理廢棄物業務，
    廢棄物清理法第41條第1 項前段定有明文。復廢棄物清理法
    第46條第4 款之「清除」則指（一）收集、清運：指以人力
    、清運機具將一般廢棄物自產生源運輸至處理場（廠）之行
    為，（二）轉運：指以清運機具將一般廢棄物自產生源運輸
    至轉運設施或自轉運設施運輸至中間處理或最終處置設施之
    行為；所謂之「處理」包含（一）中間處理：指事業廢棄物
    在最終處置前，以物理、化學、生物、熱處理或其他處理方
    法，改變其物理、化學、生物特性或成分，達成分離、減積
    、去毒、固化或安定之行為；（二）最終處置：指衛生掩埋
    、封閉掩埋、安定掩埋或海洋棄置事業廢棄物之行為；（三
    ）再利用：指事業機構產生之事業廢棄物自行、販賣、轉讓
    或委託做為原料、材料、燃料、填土或其他經中央主管機關
    及目的事業主管機關認定之用途行為，並應符合其規定者。
    是該款所謂未依第41條第1 項規定領有廢棄物清除、處理許
    可文件者，自係指從事廢棄物清除、處理業務，而未經申請
    核發許可文件者及非從事廢棄物清除、處理業務，而無法申
    請核發許可文件者而言（最高法院91年度臺上字第5905號判
    決意旨參照）；且行為人亦不以公民營廢棄物清除處理機構
    為限，凡未領有許可證或核備文件而從事廢棄物貯存、清除
    、處理者，即足當之（最高法院92年度臺上字第1213號判決
    意旨參照）。是查本件被告既未領有廢棄物清除、處理許可
    文件而從事廢棄物之清除、處理，故核被告所為，係犯廢棄
    物清理法第46條第4 款前段之未依廢棄物清理法規定領有廢
    棄物清除許可文件，從事廢棄物之清除罪。爰審酌被告犯罪
    之動機、目的、手段，犯罪所生之危害，及犯罪後坦承犯行
    ，態度尚稱良好等一切情狀，量處如主文所示之刑。末查，
    被告前未曾因故意犯罪而受有期徒刑以上刑之宣告，此有臺
    灣高等法院被告前案紀錄表1 份存卷可按，其因一時失慮，
    致罹刑章，信其歷此偵審程序，當知所警惕，信無再犯之虞
    ，本院認對其所宣告之刑，以暫不執行為適當，爰依刑法第
    74條第1 項第1 款、第2 項第4 款之規定，併諭知如主文所
    示之緩刑期間並應於判決確定日起6 個月內向公庫支付新臺
    幣10萬元，以勵自新。
四、應適用之法條：
    刑事訴訟法第273 條之1 第1 項、第299 條第1 項前段、第
    310 條之2 、第454 條第1 項，廢棄物清理法第46條第4 款
    ，刑法第11條前段、第74條第1 項第1 款、第2 項第4 款。
五、如不服本件判決，得自收受判決送達之日起10日內，向本院
    提出上訴書狀，上訴於第二審法院。
本案經檢察官姜永浩到庭執行職務。
中    華    民    國    100   年     9    月    16    日
                        刑事庭    法  官  潘怡華
以上正本證明與原本無異。
如不服本判決，應於判決送達後10日內向本院提出上訴狀（應附
繕本），其未敘述上訴理由者，應於上訴期間屆滿後20日內補提
理由書狀於本院，上訴於臺灣高等法院。
                                  書記官  戴育萍
中    華    民    國    100   年     9    月    16    日
附錄本案論罪科刑法條：
廢棄物清理法第46條
有下列情形之一者，處 1 年以上 5 年以下有期徒刑，得併科新
臺幣 3 百萬元以下罰金：
一  任意棄置有害事業廢棄物。
二  事業負責人或相關人員未依本法規定之方式貯存、清除、處
    理或再利用廢棄物，致污染環境。
三  未經主管機關許可，提供土地回填、堆置廢棄物。
四  未依第41條第1 項規定領有廢棄物清除、處理許可文件，從
    事廢棄物貯存、清除、處理，或未依廢棄物清除、處理許可
    文件內容貯存、清除、處理廢棄物。
五  執行機關之人員委託未取得許可文件之業者，清除、處理一
    般廢棄物者；或明知受託人非法清除、處理而仍委託。
六  公民營廢棄物處理機構負責人或相關人員、或執行機關之人
    員未處理廢棄物，開具虛偽證明。